最高法院刑事判決　　　　　　　　　　　　　　　九十三年度台上字第二五九八號
　　上　訴　人　甲○○
右上訴人因傷害人之身體因而致人於死案件，不服台灣高等法院中華民國九十年九月
十四日第二審判決（九十年度上訴字第二五二八號，起訴案號：台灣台北地方法院檢
察署八十八年度偵字第一六七六六號），提起上訴，本院判決如左：
    主  文
原判決撤銷，發回台灣高等法院。
    理  由
本件原判決認定上訴人甲○○於民國八十六年十二月六日晚間，與由原審另案判決之
蔡坤昌、丁俊雄、蔡榮賀、余健萍、高守義共六人一起在台北市○○區○○街一八六
巷二號全新餐廳第一番區飲酒作樂。席間並召來女服務生許淑連、許李阿菜、陳逸陵
、盧碧玉等人輪番坐檯陪酒。至同日晚間十一時四十分許，適有許淑連舊識蘇啟富夥
同友人陳仁澤、楊甘鵬抵達該餐廳，因該餐廳客滿，蘇啟富即請陳仁澤、楊甘鵬在餐
廳門外等候，自行進入餐廳內欲與許淑連寒喧，並在該處大聲叫嚷。適蔡坤昌走出第
一番區○○○道因與蘇啟富碰撞而生爭執，丁俊雄見狀趨前參與爭吵。女服務生許李
阿菜見狀，出面將蘇啟富勸離餐廳，丁俊雄因不滿蘇啟富仍叨唸不休，即基於傷害之
犯意出手推打蘇啟富，並進而與蘇啟富拉扯扭打，蔡坤昌隨亦基於與丁俊雄共同傷害
之犯意加入助拳。上訴人及高守義、蔡榮賀、余健萍等人見狀，即與丁俊雄、蔡坤昌
共同基於傷害之犯意，渠等雖無意殺害蘇啟富，惟可預見因渠等年輕力壯，合多人之
力對蘇啟富一人頭、腹部等重要部位拳打腳踢，可能肇致蘇啟富傷害死亡之結果，六
人猶共同以拳腳毆打蘇啟富頭、腹部等處，高守義並持空酒瓶，攔阻欲靠近勸架之陳
仁澤、楊甘鵬二人，對陳仁澤喝稱：不得參與此事，否則連你也要毆打等語，並作勢
追打楊甘鵬，陳仁澤及楊甘鵬二人見狀只得閃避。上訴人及蔡坤昌、蔡榮賀、余健萍
、丁俊雄等五人則自餐廳門口一路追打蘇啟富，高守義隨後加入，至廣州街一八六巷
底與三水街口處，蔡榮賀並隨手拿起不詳之人所有掛於路旁機車上之全罩式安全帽一
頂，毆擊蘇啟富頭部，致蘇啟富不支倒地後，始行罷手，走回廣州街一八六巷口會合
後離去。蘇啟富被毆，致受頭部多處擦傷、腹部鈍傷、併麻痺性腸阻塞、上消化道出
血、左側顳頂骨折、顱內出血等傷害，因不知傷勢嚴重，並未延醫治療，即一人勉力
返回位於台北市○○路○段一三四號其所經營服飾店之閣樓休息。迨其妹蘇碧如於同
年月八日中午，自陳仁澤、楊甘鵬處得知其被圍毆，並經探詢各大醫院無著，於同日
下午二時許，至閣樓察看，始發現其昏迷躺在該處，經送醫急救，已有尿失禁、呼吸
呈急促狀（ＤＹＳＰＮＥＡ）、二眼瞳孔不一樣（左眼四點五、右眼二點五）之症狀
，再經檢查，發現其除受有前揭傷害外，另有左側顳頂骨骨折（約十公分），大量顱
內出血、左側急性硬腦膜外血腫（十二乘三乘六公分）、左側急性硬腦膜下血腫（十
乘０．五乘八公分）、左側大腦顳葉血腫（二乘二乘二公分）之傷，並有肺炎（右上
肺）併成人呼吸窘迫症候群、橫紋肌崩解症併急性腎衰竭等症狀，經緊急接受左側開
顱手術，發現前揭左側顳骨骨折處之表皮有鈍器傷血腫。同年月十二日接受氣管切開
術，同年月二十三日接受傷口清創術，仍於同年月二十三日晚間十一時四十八分許，
因前揭外傷性顱內出血（左側顳骨骨折、硬膜上出血、硬膜下出血及顳葉出血）合併
成人呼吸窘迫症候群及肺炎，不治死亡等情。因而撤銷第一審判決，改判仍論處上訴
人共同傷害人之身體，因而致人於死（累犯）罪刑。固非無見。
惟查：「被告之自白，不得作為有罪判決之唯一證據，仍應調查其他必要之證據，以
察其是否與事實相符」，九十二年九月一日修正施行前刑事訴訟法第一百五十六條第
二項定有明文（本次修正已增訂共犯之自白，亦不得作為有罪判決之唯一證據）。此
所謂之被告，自包括具有共犯或其他同法第七條有相牽連關係之共同被告在內，立法
目的，在以補強證據擔保被告自白之真實性。亦即以補強證據之存在，藉以限制合法
自白在證據上之價值，俾發現實質的真實，即使被告之自白出於任意性，然若別無其
他補強證據足以擔保其自白確與事實相符，該自白仍非刑事訴訟法上得據之為認定被
告犯罪事實之證據，當不得單憑此而為他被告不利之認定。原判決認定上訴人有參與
本件犯行，係以共犯蔡坤昌之不利於己，且不利於上訴人之自白為唯一依據，但上訴
人堅決否認有參與本件犯行，一再辯稱：案發當時，伊正在全新餐廳外打電話，嗣見
蔡坤昌與蘇啟富扭打在一起，因丁俊雄要伊將蔡坤昌拉開，伊始上前拉開蔡、蘇二人
，並未毆打蘇啟富等語，且就蔡坤昌所供觀之，其初稱：「甲○○靠近蘇啟富拉我，
有出手打蘇啟富」（訴字第三四二號影印卷(二)第四十頁），旋謂：「甲○○來拉我回
去，楊也順便腳踢了死者（蘇啟富）」（同前卷第八十三頁反面），嗣改稱：「不敢
確定甲○○有無毆打死者」（同前卷第一一三頁）、「我印象是甲○○拉我回去，記
不得他拉我時有無打死者」（同前卷(三)第四十八頁），於本件檢察官偵查時又翻供陳
稱：「沒有看到甲○○毆打蘇啟富」（偵字第一六七六六號卷第三十五頁反面），前
後所供，頗不一致，甚且兩歧，其於另案所稱：「高守義拿著酒瓶恐嚇蘇啟富的兩位
朋友（楊甘鵬、陳仁澤），……蘇啟富的兩位朋友當時跑了，而高守義和甲○○就追
了過去，而我就和丁俊雄、蘇啟富打在一起，……後來甲○○就走過來跟著我一起打
蘇啟富……」云云（訴字第三四二號影印卷(二)第四三｜一頁），亦與高守義供陳：「
……我追死者之友未果後，把酒瓶丟在牆角，當時只有丁俊雄、蔡坤昌、死者（蘇啟
富）三人互毆，那時沒看到甲○○」（同前卷第九十三頁），及楊甘鵬證述：「高守
義、甲○○沒有一起追（我）……我是被高守義追了一、二步」等語（偵字第一六七
六六號卷第四十七頁反面），不相符合。實情為何？於上訴人之利益有重大關係，原
審未深入詳予查明，亦未進一步就其他補強證據查明蔡坤昌之不利於己，且不利於上
訴人之自白，是否確與事實相符，率採為上訴人有參與本件犯行之唯一論據，於證據
法則自難謂無違背。上訴意旨指摘原判決違法，非無理由，認應發回更審，期臻翔適
。
據上論結，應依刑事訴訟法第三百九十七條、第四百零一條，判決如主文。
中　　　華　　　民　　　國　　九十三　　年　　　五　　　月　　 十九 　　日
                              最高法院刑事第十一庭
                                  審判長法官  張　淳　淙
                                        法官  謝　俊　雄
                                        法官  蘇　振　堂
                                        法官  張　春　福
                                        法官  呂　丹　玉
      右正本證明與原本無異
                                              書  記  官
中　　　華　　　民　　　國　　九十三　　年　　　五　　　月　　二十六　　日
                                                                        Ｅ
